【裁判字號】    92,台上,3536
【裁判日期】    920626
【裁判案由】    妨害自由等罪
【裁判全文】
最高法院刑事判決                              九十二年度台上字第三五三六號
    上  訴  人  丙 ○ ○
                戊 ○ ○
    右  一  人
    選任辯護人  張 居 德
    上  訴  人  乙 ○ ○
              ︵即張大鵬︶身分.
                甲 ○ ○
              ︵即王啟明︶身分.
    右  一  人
    選任辯護人  王 忠 沂
    上  訴  人  丁 ○ ○
右上訴人等因妨害自由等罪案件，不服台灣高等法院台中分院中華民國九十一年四月
十六日第二審更審判決︵九十一年度重上更(二)字第三０號，起訴案號：台灣台中地方
法院檢察署八十四年度偵字第二０三五三號、八十五年度偵字第四七二六號︶，提起
上訴，本院判決如左：
    主  文
上訴駁回。
    理  由
按刑事訴訟法第三百七十七條規定，上訴於第三審法院，非以判決違背法令為理由，
不得為之。是提起第三審上訴，應以原判決違背法令為理由，係屬法定要件。如果上
訴理由狀並未依據卷內訴訟資料，具體指摘原判決不適用何種法則或如何適用不當，
或所指摘原判決違法情事，顯與法律規定得為第三審上訴理由之違法情形，不相適合
時，均應認其上訴為違背法律上之程式，予以駁回。本件上訴人丙○○、戊○○、乙
○○︵即張大鵬︶、甲○○︵即王啟明︶、丁○○上訴意旨略稱：(一)、告訴人王宗魯
指稱持槍者為戊○○、甲○○、丙○○三人，此與戊○○所稱持槍者為伊︵戊○○︶
及丙○○二人不符；況王宗魯所稱槍枝數量或稱三把或稱二把，前後齟齬；原判決竟
採王宗魯之指述，資為認定上訴人等犯罪之證據，採證自有違法。(二)、共同正犯以各
行為人間，有犯意聯絡及行為分擔為要件。上訴人等就意圖供犯罪之用而持有軍用槍
枝及妨害他人行動自由之犯行，如何有共同犯意之聯絡及行為之分擔，原判決未予說
明；且對槍枝如何查獲？有無殺傷力？屬於何人所有？上訴人等是否均持有槍枝？均
意圖供犯罪之用而持有槍枝？亦無說明，均有判決理由不備之違法。(三)、戊○○於原
審已提出警訊受刑求之抗辯，戊○○之警訊筆錄應無可取，原審未就此項抗辯予以調
查，遽予判決，不僅採證違法，並有應於審判期日調查之證據而未予調查之違誤。(四)
、戊○○於警訊受刑求，其自白應無可取，原判決仍以戊○○於警訊所為供詞，資為
認定扣案具殺傷力之槍枝係丙○○所持有，採證亦有違法。(五)、原判決論處上訴人刑
法第一百八十七條之罪刑，有判決適用法則不當之可議。(六)、究竟何人持槍進入？係
由戊○○或乙○○指揮？何人持槍抵住王宗魯？抵住其嘴巴或頭部？將劉邦瓊雙手銬
在辦公室座椅上，而命王宗魯、陳治民、廖國丕進入另一小房間？或將劉邦瓊帶到另
一小房間？原判決所引被害人或上訴人等之供詞前後不盡相符，有判決理由矛盾之違
法。(七)、丙○○關於持有可發射子彈具殺傷力之槍枝犯行，已經判處罪刑確定，則與
此有牽連關係之剝奪行動自由部分，應予免訴，原判決竟再論處丙○○妨害行動自由
罪刑，顯有違反一事不再理原則，自有判決不適用法則之違法。(八)、甲○○之供詞前
後不盡一致，顯有瑕疵，原判決在無其他補強佐證下，詎為上訴人等不利之認定，亦
有可議。(九)、依劉邦瓊之供詞，劉邦瓊於警員抵達現場時，已準備驅車離去。則原判
決事實認定﹁劉邦瓊於八十四年十一月三十日下午六時許，上訴人等人為警在劉邦瓊
租用之辦公室查獲後，始恢復行動自由﹂，與卷內證據資料不符，亦有認定事實不依
證據及證據理由矛盾之違法云云。
惟查：(一)、證據之憑信力如何，事實審法院依自由心證之原則，本有斟酌取捨之權，
茍其取捨，不違背經驗法則或論理法則，即不得任意指為違法，而據為適法之第三審
上訴理由。又告訴人之指訴或證人之證詞，前後雖稍有參差或矛盾，然事實審非不可
本於經驗法則，斟酌其他情形，作合理之比較，定其取捨；即供述證據之一部，認為
真實者，予以採取，亦非法則所不許。告訴人王宗魯於警訊時雖指稱戊○○、甲○○
、丙○○三人共持三把手槍︵見偵查卷第十七頁︶；然於原審已更正改稱王啟明︵即
甲○○︶沒拿槍︵見重上更(一)審卷第九十頁︶；則王宗魯所稱持槍者應為戊○○、丙
○○二人，此與戊○○偵查中所稱查扣之二把槍，其一改造具殺傷力者為丙○○所持
有，另一玩具槍為伊所持有云云︵見偵查卷第四十四頁反面︶，即無不符，並與甲○
○所供戊○○與其朋友︵指丙○○︶持手槍二把去討債︵見偵查卷第二十一頁正反面
、第五十七頁反面︶之情節相符。原判決就此於理由欄已詳敘取捨證據之判斷理由︵
見原判決第七、八頁︶，採證並無違法。(二)、查扣之槍枝二把，其一為可發射子彈，
具殺傷力，另一不具殺傷力，有內政部警政署刑事警察局鑑驗通知書可稽︵見偵查卷
第一０八頁︶，而該具殺傷力之改造手槍，可供軍用，原判決亦引用國防部之函文︵
見重上更(二)審卷第九十三之一頁︶予以說明。至手槍係戊○○帶警員查獲，該經改造
具殺傷力之手槍為丙○○所有，原判決亦予說明。又查刑法第二十八條之共同正犯，
凡以自己共同犯罪之意思，參與實施犯罪構成要件以外之行為，或以自己共同犯罪之
意思，事先同謀，而由其中一部分人實施犯罪之行為者，均為共同正犯，業經司法院
大法官會議釋字第一０九號解釋在案。即共同正犯之成立，祇須具有犯意之聯絡、行
為之分擔，既不問犯罪動機起於何人，亦不必每一階段犯行均參與。上訴人等與李國
楠︵第一審判處罪刑確定︶因劉邦瓊欠債未還，乃共同基於剝奪劉邦瓊行動自由等犯
行之犯意聯絡，推由丙○○持經改造具殺傷力之手槍一把，推由戊○○持無殺傷力之
玩具槍一把，並攜手銬一付，同往劉邦瓊租用之辦公室，將劉邦瓊銬上，並看管在場
之王宗魯、陳治民、廖國丕，而剝奪劉邦瓊及王宗魯、陳治民、廖國丕四人之行動自
由，以此逼迫劉邦瓊償還債務。故乙○○、戊○○、甲○○、丁○○顯係意圖供犯罪
︵犯剝奪行動自由等罪︶而持有軍用槍枝，雖僅推由丙○○持具殺傷力之改造手槍︵
可供軍用︶，但基於共同犯意之聯絡，仍成立共同正犯，原判決已逐一說明，並無判
決理由不備之違法情事。(三)、戊○○於原審提出警訊受刑求之抗辯，原判決於理由欄
已說明戊○○之警訊自白，其任意性可疑，故捨去其警訊自白部分之證據︵見原判決
第十二頁第二段︶，即原判決並無依憑戊○○於警訊之自白，資為論罪之證據，故原
判決採證認事即無違法之情形存在。(四)、甲○○︵王啟明︶於警訊及檢察官偵訊時均
供稱戊○○與丙○○各持一把改造手槍︵見偵查卷第二十一頁正反面、第二十二頁、
第四十三頁、第五十七頁反面︶。原判決據此，參酌王宗魯之證詞等證據︵見原判決
第七、八頁︶，綜合判斷，認定上訴人等基於共同之犯意，推由戊○○持無殺傷力之
手槍，推由丙○○持改造具殺傷力之手槍，採證認事即無違法。(五)、查扣之丙○○持
有之手槍，為可發射子彈具殺傷力，有內政部警政署刑事警察局鑑驗通知書可稽，而
該具殺傷力之該造手槍，可供軍用，亦有國防部之函文可憑，已見前述說明。依原判
決認定之事實，乙○○、戊○○、甲○○、丁○○既均意圖供犯剝奪行動自由等罪而
持有可供軍用之槍枝。而槍砲彈藥刀械管制條例於本件行為後，經修正公布施行，但
關於意圖供犯罪而持有可發射子彈具殺傷力︵可供軍用︶之槍枝部分，經比較新舊法
，以行為時之法律較有利於上訴人等，則原判決適用行為時法，依牽連犯，從一重論
處乙○○、戊○○、甲○○、丁○○刑法第一百八十七條之罪刑，並無適用法則不當
之違法可言。(六)、戊○○持無殺傷力之手槍，丙○○持改造具殺傷力之手槍進入劉邦
瓊之辦公室，原判決已予說明，如前所述。又王宗魯指稱係由乙○○︵張大鵬︶指揮
戊○○、丙○○，已據王宗魯陳述明確︵見偵查卷第十七頁︶。原判決據此，於事實
欄記載由乙○○命戊○○、丙○○二人分持所攜帶之槍枝衝入辦公室等情，即與證據
資料相符。至於何人持槍抵住王宗魯？雖王宗魯曾稱甲○○曾持槍看管云云，但此乃
因丙○○於剝奪行動自由過程中，曾將其持有之改造槍枝交甲○○使用短暫時刻所致
，已據甲○○於偵查中供明︵見偵查卷第七十四頁︶，即於犯罪過程中，先後有不同
人持槍抵住王宗魯。故原判決之認定亦與證據資料無背。至於抵住王宗魯之嘴巴或頭
部？將劉邦瓊雙手銬在辦公室座椅上，而命王宗魯、陳治民、廖國丕進入另一小房間
？或將劉邦瓊帶到另一小房間？雖被害人或上訴人等之供詞不盡相符，但就上訴人等
持槍抵住王宗魯，將劉邦瓊雙手銬住，及看管王宗魯、陳治民、廖國丕，限制渠等行
動自由，而向劉邦瓊逼討債務等情，則所述一致；而彼等所述情節之差異，亦屬犯罪
過程之枝細情節，與上訴人等成立犯罪及所犯之罪名不生影響，原判決既就所認事實
說明判斷之依據，自與判決證據理由矛盾之違法有別。(七)、刑事訴訟法第三百零二條
第一款規定，案件曾經判決確定者，應為免訴之判決，係以同一案件已經法院為實體
上之確定判決，該被告應否受刑事制裁，既因前次實體判決而確定，不能更為其他有
罪或無罪之實體上裁判。此項原則，關於實質上一罪或裁判上一罪，其一部事實已經
判決確定者，對於構成一罪之其他部分，固亦均應適用，但此種事實係因審判不可分
之關係在審理事實之法院，就全部犯罪事實，依刑事訴訟法第二百六十七條規定，本
應予以審判，故其確定判決之既判力自應及於全部之犯罪事實。惟若已確定判決之事
實，與其他部分事實，無實質上一罪或裁判上一罪之關係，則無一事不再理原則之適
用。丙○○持有可發射子彈具殺傷力之槍枝部分，固經原法院上更(一)審判處罪刑確定
，然原判決說明丙○○係持有可發射子彈具殺傷力之槍枝後，因劉邦瓊積欠債務未還
，乃另行起意犯本件之剝奪行動自由罪，並非於持有該可發射子彈具殺傷力之槍枝時
，即有供犯罪之意圖，即所犯剝奪行動自由罪與先前已判決確定之持有可發射子彈具
殺傷力之槍枝部分，無裁判上一罪或實質上一罪之關係，因而就剝奪行動自由部分再
予論罪科刑，並無違反一事不再理之原則。(八)、由原判決之理由欄觀之，原判決非僅
憑甲○○之供詞資為論罪之唯一證據，尚綜合卷內其他各項證據，斟酌取捨，予以判
斷，上訴意旨徒憑己見，漫指原判決僅憑甲○○前後不符之供詞，予以定罪，顯非依
據卷內證據資料具體指摘，自非適法之第三審上訴理由。(九)、原判決係認定上訴人等
先於民國八十四年十一月二十九日晚十時許，將王宗魯、陳治民、廖國丕三人釋放，
至於劉邦瓊則迄警員於八十四年十一月三十日下午六時許查獲時，始恢復行動自由等
情。所認事實與上訴意旨所稱劉邦瓊係於警員抵達現場時，已恢復自由準備驅車離去
，亦僅分秒之差，無影響於判決之主旨，上訴意旨以此細微枝節予以指摘，難認為適
法之第三審上訴理由。綜上說明，上訴理由狀或未依據卷內訴訟資料具體指摘，或所
指摘原判決違法情事，顯與法律規定得為第三審上訴理由之違法情形不相適合，上訴
人等之上訴均違背法律上之程式，應予駁回。
據上論結，應依刑事訴訟法第三百九十五條前段，判決如主文。
中      華      民      國    九十二    年      六      月    二十六    日
                              最高法院刑事第九庭
                                  審判長法官  陳  炳  煌
                                        法官  陳  正  庸
                                        法官  韓  金  秀
                                        法官  吳  信  銘
                                        法官  徐  文  亮
      右正本證明與原本無異
                                              書  記  官
中      華      民      國    九十二    年      七      月      一      日


司法院資訊處製作；財團法人民間司法改革基金會備份。
